【裁判字號】    89,訴,680
【裁判日期】    900413
【裁判案由】    懲治盜匪條例
【裁判全文】
臺灣新竹地方法院刑事判決                          八十九年度訴字第六八０號
    公  訴  人  臺灣新竹地方法院檢察署檢察官
    被      告  丙○○
    指定辯護人  本院公設辯護人林建和
右列被告因懲治盜匪條例案件，經檢察官提起公訴（八十九年度偵字第六六八一號）
，本院判決如左：
    主  文
丙○○意圖為自己不法之所有，以強暴致使不能抗拒而取他人之物，累犯，處有期徒
刑伍年。扣案之西瓜刀壹把沒收。
    事  實
一、丙○○曾於民國八十三年十二月、八十四年八月間分別因違反麻醉藥品管理條例
    案件，經臺灣宜蘭地方法院、臺灣新竹地方法院於八十四年二月二十三日、九月
    二十一日判處有期徒刑二年六月、三月確定，並接續執行，於八十五年九月假釋
    出監；復於八十六年間，再犯麻醉藥品管理條例案件，經臺灣宜蘭地方法院於八
    十六年十月十三日判處有期徒刑七月確定，且前案亦因此經臺灣宜蘭地方法院檢
    察署以八十七年度執更字第九號撤銷假釋執行殘刑（十一月二十四日）；復於八
    十七年十一月間假釋出監，而於八十八年五月十七日因假釋期滿執行完畢。詎丙○○不知悔改，甫於八十九年十月二十一日自軍中退伍，為靠己力扶養幼子劉柏
    庭，趁在新竹親人處工作之餘，竟意圖為自己不法之所有，於八十九年十一月二
    十一日凌晨，先騎機車，鎖定自店裡出來之甲○○為目標，於同日凌晨約三時五
    十分許跟蹤李女至新竹市○○○街八三號前，趁李女將所駕駛車號３Ｈ－８６９
    ８號自用小客車停妥，開門準備下車之際，即以頭戴全罩式安全帽、手持西瓜刀
    一把抵住李女腰部之強暴手段，喝令李女坐到車輛右前座，旋即進入車內開車在
    新竹市區繞行，並喝令李女交出身上財物且威嚇要開車到山上去，致使李女不能
    抗拒，任由丙○○將內置有新臺幣（下同）二萬零五百元、客人刷卡存根聯、鑰
    匙及相關資料的大皮包取走，隨即於新竹市○○路與大同路口讓李女下車，並將
    前開車輛強行開走，而回宜蘭老家，除將所搶得之金錢交予不知情之母親乙○○
    ，用以繳交幼子劉柏庭之撫育費用外，其餘搶得之物均於事後丟棄於路上。而自
    翌日（同月二十二日）起，丙○○因自前開搶來的皮包裏發現有甲○○上班的電
    話，即與李女連絡贖車事宜，並留下0000－000000號、0000－0
    00000號行動電話號碼，作為雙方聯繫之用，嗣甲○○告之願意以金錢換回
    前開車輛，丙○○於同月二十五日下午同意將車交還予甲○○，雙方並約定於同
    月二十六日凌晨三時許，在新竹市○○路頂埔國小旁交車。嗣經李女一面報警處
    理，一面請求數名年籍姓名不詳之成年朋友前往頂埔國小取車，丙○○並與該數
    名人士發生扭打，造成丙○○身體多處受傷（傷害部分未據告訴），嗣經警趕到
    於上開時、地當場查獲丙○○，並扣得其所有之西瓜刀一把。
二、案經新竹市警察局第一分局報請臺灣新竹地方法院檢察署檢察官偵查起訴。
    理  由
一、訊據被告丙○○對於在上開時、地手持西瓜刀一把強劫甲○○之前開車輛及財物
    等事實，迭據被告於警局訊問時、檢察官偵查中及本院訊問審理時坦白承認，而
    被害人甲○○於上開時、地遭被告丙○○以刀抵住，並喝令交出財物致使不能抗
    拒，而由被告將車開走並將大皮包內之財物劫走之事實，亦經被害人甲○○供述
    甚詳在卷，而被告將搶得之金錢交予不知情之母親乙○○以繳交幼子撫養費用之
    事實，亦據證人乙○○於本院審理供稱屬實，此外，前開車輛已由被害人甲○○
    領回，亦有贓證物品認領保管收據一紙（見八十九年度偵字第六六八一號偵查卷
    宗第十一頁）在卷可證，並有作案用之西瓜刀一把扣押在案足資佐證，足認被告
    前開自白確與事實相符，本件事證明確，被告犯行足以認定，應予依法論科。
二、核被告丙○○所為，係犯懲治盜匪條例第五條第一項第一款之強盜罪。又被告曾
    於八十三年十二月、八十四年八月間分別因違反麻醉藥品管理條例案件，經臺灣
    宜蘭地方法院、臺灣新竹地方法院於八十四年二月二十三日、九月二十一日判處
    有期徒刑二年六月、三月確定，並接續執行，於八十五年九月假釋出監；復於八
    十六年間，再犯麻醉藥品管理條例案件，經臺灣宜蘭地方法院於八十六年十月十
    三日判處有期徒刑七月確定，且前案亦因此經臺灣宜蘭地方法院檢察署以八十七
    年度執更字第九號撤銷假釋執行殘刑（十一月二十四日）；復於八十七年十一月
    間假釋出監，而於八十八年五月十七日因假釋期滿執行完畢，此有臺灣高等法院
    被告全國前案紀錄表及臺灣新竹地方法院檢察署刑案資料查註紀錄表各一份在卷
    可按，其於五年以內再犯本件有期徒刑以上之罪，為累犯，除無期徒刑部分不得
    加重外，應依刑法第四十七條之規定加重其刑。查，被告年紀尚輕、智識程度不
    高，未婚即育有一子劉柏庭（三歲）（有戶籍謄本一份附於本院卷宗第三十一頁
    可證），加以甫於八十九年十月二十一日退伍，無一技之長又為減輕家裏（母親
    ）之負擔並欲以己力扶養幼子，經濟負擔壓力皆沉重，因一時短於失慮，竟以搶
    劫他人財物以換得幼子之扶養費用致罹本件犯行，被告之特殊境遇與家庭環境經
    濟壓力，在客觀上足以引起一般人之同情，參以被告犯罪手段尚非殘暴、情節尚
    非重大不可逭，所犯強盜罪之法定本刑為無期徒刑或七年以上有期徒刑，與其犯
    罪情節相較，實屬過重，是被告犯罪之情狀顯有可憫恕之處，本院認即令處以法
    定最低刑度，仍嫌過重，爰依刑法第五十九條規定酌量減輕其刑，並依法先加後
    減。爰審酌被告犯罪之動機、目的、手段，甫剛從軍中退伍之生活狀況，僅受有
    國中畢業之智識程度，與被害人並不相識及因一時短於思慮，致罹刑章，犯罪後
    造成被害人之損害尚非重大，危害社會治安之層面亦非甚廣及犯罪後皆能坦白承
    認犯行，深具悔意，態度良好等一切情狀，量處如主文所示之刑，以資懲儆。
三、至被告用以作案用之西瓜刀一把，係被告所有供強盜犯罪所用之物，業經被告供
    述明確在卷，應依刑法第三十八條第一項第二款規定宣告沒收；至被告作案用之
    全罩式安全帽，因未扣案，復無證據證明係屬被告所有，亦非屬必須沒收之物，
    故不予宣告沒收，併此敘明。另被告強劫所得之財物，其中(1)即前揭自用小客車
    一輛，業已發還被害人甲○○，已據甲○○陳述在卷，並有贓證物品認領保管收
    據一紙在卷可查；(2)而所得現金均已交由母親乙○○以繳交小孩保母費用而花用
    完畢，業已費失，亦據被告供稱在卷；(3)被害人之皮包、鑰匙、客人刷卡存根聯
    及相關資料均未扣案，且已經被告丟棄之事實，亦據被告丙○○陳述在卷；上開
    物品，均不予諭知發還本件被害人，併此敘明。
據上論斷，應依刑事訴訟法第二百九十九條第一項前段，懲治盜匪條例第五條第一項
第一款、第八條，刑法第四十七條、第五十九條、第三十八條第一項第二款，判決如
主文。
本案經檢察官吳金棟到庭執行職務。
中      華      民      國    九十      年      四      月     十三     日
                                    臺灣新竹地方法院刑事第一庭
                                          法  官    馮  俊  郎
右正本證明與原本無異。
如不服本判決，應於判決送達後十日內向本院提出上訴狀（應附繕本），上訴於臺灣
高等法院。
                                          書記官    謝  國  聖
中      華      民      國    九十      年      四      月     十三     日
附錄本件論罪科刑實體法條全文：
懲治盜匪條例第五條第一項第一款：
有左列行為之一者，處無期徒刑或七年以上有期徒刑：
一、意圖為自己或第三人不法所有，以強暴、脅迫、藥劑、催眠術或他法致使不能抗
    拒而取他人之物或使其交付者。


司法院資訊處製作；財團法人民間司法改革基金會備份。
